臺灣高等法院刑事判決　　　　　　　　96年度上訴字第3209號
上　訴　人　臺灣臺北地方法院檢察署檢察官
上　訴　人
即　被　告　甲○○
　　　　　　　　　　原住花蓮市○○○街36巷1號
上列上訴人因被告家庭暴力妨害自由等案件，不服臺灣臺北地方
法院96年度訴字第438 號，中華民國96年7 月9 日第一審判決（
聲請簡易判決處刑案號：臺灣臺北地方法院檢察署95年度偵字第
25388 號），提起上訴，本院判決如下：
    主  文
原判決撤銷。
甲○○傷害人之身體，處拘役伍拾日，如易科罰金，以新臺幣壹
仟元折算壹日，減為拘役貳拾伍日，如易科罰金，以新臺幣壹仟
元折算壹日；又傷害人之身體，處拘役伍拾日，如易科罰金，以
新臺幣壹仟元折算壹日，減為拘役貳拾伍日，如易科罰金，以新
臺幣壹仟元折算壹日；又以強暴妨害人行使權利，處拘役參拾日
，如易科罰金，以新臺幣壹仟元折算壹日，減為拘役拾伍日，如
易科罰金，以新臺幣壹仟元折算壹日；又以強暴妨害人行使權利
，處拘役參拾日，如易科罰金，以新臺幣壹仟元折算壹日，減為
拘役拾伍日，如易科罰金，以新臺幣壹仟元折算壹日。應執行拘
役肆拾伍日，如易科罰金，以新臺幣壹仟元折算壹日。
    事  實
一、甲○○與乙○為夫妻，具有家庭暴力防治法第3條第1款所定
    之家庭成員關係。其於民國（下同）95年11月5日凌晨0時1
    分許，在臺北縣新店市○○路○段159巷37號12樓之1住處，
    因細故與乙○發生爭執，竟基於傷害人身體之犯意，徒手毆
    打乙○頭部，乙○乃出手阻擋，致受有左手肘及左手背瘀傷
    、右後腦明顯壓傷痛及輕度腦震盪之傷害；嗣乙○欲使用電
    話向外界尋求援助，甲○○見狀復另基於以強暴妨害人行使
    權利之犯意，強行取走乙○之行動電話及室內電話話筒，阻
    止其對外聯絡，並以身體擋在乙○房間門口阻止乙○自由外
    出，以此強暴方式妨害乙○行使權利。又於同年11月8日上
    午6時許，在上開住處，因子女教育費用問題與乙○發生爭
    執，甲○○再基於傷害之犯意，持藤條及木製飾品丟擲乙○
    ，致乙○因此受有手肘、右腹挫傷瘀青之傷害，甲○○復另
    基於以強暴妨害人行使權利之犯意，強將棉被鋪在乙○房間
    門口坐於其上，阻擋乙○自由外出，而以此強暴方式妨害乙
    ○行使權利。
二、案經被害人乙○訴由臺北縣政府警察局新店分局報請臺灣臺
    北地方法院檢察署檢察官聲請簡易判決處刑，經該院認本件
    不宜以簡易判決處刑，改依通常程序審理。
    理  由
壹、程序方面：
    按被告以外之人於審判外之陳述，雖不符刑事訴訟法第159
    條之1 至第159 條之4 之規定，而經當事人於審判程序同意
    作為證據，法院審酌該言詞陳述或書面陳述作成時之情況，
    認為適當者，亦得為證據；當事人、代理人或辯護人於法院
    調查證據時，知有刑事訴訟法第159 條第1 項不得為證據之
    情形，而未於言詞辯論終結前聲明異議者，視為有前項之同
    意，刑事訴訟法第159 條之1 、第159 條之5 第1 項、第2
    項分別定有明文。經查，本判決下列所引用之被告以外之人
    於審判外之陳述，檢察官、被告於原審及本院言詞辯論終結
    前均未聲明異議，本院審酌上開證據資料製作時之情況，尚
    無違法不當及證明力明顯過低之瑕疵，亦認為以之作為證據
    應屬適當，故揆諸前開規定，認前揭證據資料有證據能力，
    合先敘明。
貳、實體方面：
一、上揭犯罪事實，業據被告甲○○於本院準備程序時坦承不諱
    ，核與證人即被害人乙○指訴之情節相符，並有天主教耕莘
    醫院診斷證明書2 紙附卷可稽，足認被告之自白與事實相符
    ，堪以採信。本件事證明確，被告犯行洵堪認定，應依法論
    科。
二、被告與被害人係夫妻，具有家庭暴力防治法第3 條第1 款所
    定之家庭成員關係。核被告所為，係犯刑法第277 條第1 項
    之傷害罪、及同法第304 條第1 項之強制罪，並為家庭暴力
    防治法第2 條第2 項所稱之家庭暴力罪。被告強行取走被害
    人電話阻止其對外聯繫，及僅以身體擋在被害人房間門口阻
    止其自由外出，而未予以鎖門或予以拘禁，其行為客觀上尚
    難認已達剝奪告訴人行動自由之程度，應僅構成刑法第304
    條第1 項之強制罪，聲請簡易判決處刑意旨認被告係犯同法
    第302 條第1 項之剝奪他人行動自由罪，尚有未洽，惟其基
    本事實同一，爰變更起訴法條。被告所犯上開四罪，犯意各
    別，行為互殊，應予分論並罰。
三、原審認被告罪證明確，予以論罪科刑，固非無見。惟查：中
    華民國96年罪犯減刑條例業於96年7 月4 日經總統公布，並
    於同年月16日施行，被告係於96年4 月24日以前犯罪，符合
    該條例第2 條第1 項第3 款之規定，應予以減刑，原審未及
    審酌，容有未洽。檢察官據此提起本件上訴，應認有理由，
    被告上訴意旨，認原判決量刑過重，就原審法院適法範圍裁
    量權之行使為爭執，核無理由，惟原判決既有上開可議之處
    ，自應由本院將原判決予以撤銷改判。爰審酌被告因一時失
    慮，致罹刑章，犯罪後已坦承犯行，態度良好，及其犯罪之
    動機、目的、手段、智識程度及對被害人身心所生損害等一
    切情狀，就被告傷害部分，各量處拘役50日；另對妨害自由
    部分，各量處拘役30日，及均諭知易科罰金之折算標準。並
    均依中華民國96年罪犯減刑條例各減為拘役25日、25日、15
    日及15日，及均諭知易科罰金之折算標準，另定應執行之刑
    ，及諭知易科罰金之折算標準，以示懲儆。
四、被告經合法傳喚，無正當之理由不到庭，爰不待其陳述，逕
    行判決。
據上論斷，應依刑事訴訟法第369 條第1 項前段、第371 條、第
364 條、第299 條第1 項前段、第300 條，刑法第277 條第1 項
、第304 條第1 項、第51條第6 款、第41條第1 項前段，刑法施
行法第1 條之1 ，中華民國96年罪犯減刑條例第2 條第1 項第3
款、第7 條、第10條第2 項，判決如主文。
本案經檢察官陳國鳴到庭執行職務。
中　　華　　民　　國　　96　　年　　10　　月　　12　　日
 　　　　　       刑事第一庭審判長法　官　蔡長溪
                                  法　官　陳春秋
                                  法　官　謝靜恒
以上正本證明與原本無異。
不得上訴。
                                  書記官  陳珮茹
中　　華　　民　　國　　96　　年　　10　　月　　12　　日
附錄：本案論罪科刑法條全文
刑法第277條第1項
傷害人之身體或健康者，處3年以下有期徒刑、拘役或1千元以下
罰金。
刑法第304條第1項
以強暴、脅迫使人行無義務之事或妨害人行使權利者，處3年以
下有期徒刑、拘役或3百元以下罰金。
